【裁判字號】    91,簡上,106
【裁判日期】    921017
【裁判案由】    違反保護令罪
【裁判全文】
臺灣士林地方法院刑事判決                        九十一年度簡上字第一六號
    上  訴  人
    即  被  告  甲○○
右上訴人因違反保護令罪案件，不服本院士林簡易庭九十一年度士簡字第二三○號中
華民國九十一年六月二十八日第一審判決（聲請簡易處刑案號：台灣士林地方法院檢
察署九十一年度偵緝字第一五四號），提起上訴，本院管轄之第二審合議庭判決如左
：
    主  文
原判決撤銷。
甲○○連續違反法院依家庭暴力防治法第十五條所為之遠離住居所裁定，處拘役伍拾
日，如易科罰金，以參佰元折算壹日。
    事  實
一、甲○○係乙○○之同居人，二人間具有家庭暴力防治法第三條第二款所定之家庭
    成員關係。甲○○於民國九十年四月四日，經本院依家庭暴力防治法第十五條規
    定，以九十年暫家護字第四○號民事暫時保護令裁定：應最少遠離乙○○位於台
    北市○○街一三四巷十二號三樓住處至少二百公尺等事項，令其遵守。該暫時保
    護令內容並於同年月十二日經台北市政府警察局南港分局員警通知甲○○，甲○
    ○竟基於違反保護令之概括犯意，自九十年四月十五日至六月間某日止（九十年
    六月十九日之前）仍多次返回乙○○前開住處，違反本院所為前揭民事暫時保護
    令之裁定。
二、案經乙○○訴由台北市政府警察局南港分局移送台灣士林地方法院檢察署檢察官
    聲請簡易判決處刑。
    理  由
一、訊據被告甲○○固坦承伊收到並知悉前揭民事暫時保護令之內容後，仍連續返回
    告訴人乙○○台北市○○街一三四巷十二號三樓住處等事實，惟辯稱：告訴人乙
    ○○並無謀生能力，故每日均主動打行動電話給伊，並以需要生活費等理由，騙
    伊去其住處，伊並無故意違反保護令之意圖，且告訴人乙○○該昆陽街住處實係
    伊出錢所承租，故伊有權回去云云。惟查：（一）右揭事實，業據證人即告訴人
    乙○○於本院調查及審理中證述甚詳，又本院九十年暫家護字第四○號民事暫時
    保護令係命被告應最少遠離乙○○位於台北市○○街一三四巷十二號三樓住處至
    少二百公尺等事項，有該暫時保護令乙份可稽，而該暫時保護令經台北市政府警
    察局南港分局員警於九十年四月十二日執行其內容，被告並於保護令執行紀錄表
    上簽名，有該執行紀錄表影本乙紙在卷可稽。又按暫時保護令自核發時起生效，
    於法院審理終結核發通常保護令或駁回聲請時失其效力，家庭暴力防治法第十五
    條第四項定有明文，查本院九十年度家護字第八五號民事通常保護令係於九十年
    六月十九日作成，有該通常保護令在卷可稽，是本件九十年度暫家護字第四○號
    民事暫時保護令依法於九十年六月十九日同時失效。（二）被告雖辯稱係因告訴
    人主動打電話向伊要生活費而回去云云，然查證人即告訴人乙○○於本院審理時
    證稱：「（暫時保護令下來之後被告何時回到該住所？）暫時保護令下來之後大
    約壹個星期內他要來，我不要讓他進來。」、「（後來被告有沒有來？）他還是
    有要闖進來，我沒有要讓他進來，我是在門口拒絕他進來。」、「（過去做什麼
    ？是否你要求他過去的？）他說他有東西在那邊，他要拿東西，天天都回去拿東
    西。」、「（你有沒有要求被告送錢給你？）沒有。」等語（見本院九十二年九
    月十九日審判筆錄），此外九十一年六月一日晚上十時三十分告訴人乙○○曾要
    求管區員警依暫時保護令執行被告應遠離其住處二百公尺等情，亦有臺北市政府
    警察局南港分局工作紀錄簿影本乙紙附卷可查，足見告訴人並無主動要求被告前
    去其住處之事實，應認被告所辯並不足採。（三）按因避免被害人遭受家庭暴力
    之危險，而有核發保護令，命加害人遷出住居所之必要者，乃依家庭暴力防治法
    保護被害人之當然結果，縱被害人得藉以取回其名下財產（房屋），亦係核發保
    護令之反射利益，自難因此即認其無保護之必要，此有最高法院九十一年度台抗
    字第二八六號判例可參。揆諸家庭暴力防治法之相關規定，本即保護家庭成員中
    弱勢一方而設，諸如命相對人遷出被害人住居所、遠離一定之工作場所等規定，
    甚至是禁止相對人就該不動產為處分行為或為其他假處分（參見家庭暴力防治法
    第十三條第二項第三款），均在限制加害人原有之權利，惟此係保護家庭暴力被
    害人之當然結果，是被告辯稱該住處係伊出錢承租，故伊有權回去云云，洵非有
    據。（四）綜上，被告前揭所辯，並不足採，其犯行堪予認定，應依法論科。
二、本件被告甲○○與告訴人乙○○係同居關係，業據告訴人到庭證述在卷，被告亦
    於偵查中提出答辯狀承認其同居關係，二人係家庭暴力防治法第三條第二款所規
    定之家庭成員。核被告甲○○所為，係犯家庭暴力防治法第五十條第四款之違反
    保護令罪。被告先後多次違反保護令之犯行，時間緊接，方法相同，所犯係構成
    要件相同之罪名，顯係基於概括犯意而為之，應依連續犯之規定論以一罪，並加
    重其刑。原審據以論罪科刑，固非無見，惟查被告所為係違反家庭暴力防治法第
    十五條規定之暫時保護令，並非同法第十三條規定之通常保護令，原判決誤認被
    告違反通常保護令部分，尚有未洽，雖被告上訴意旨指摘原審判決不當，並無理
    由，惟原判決既有前述瑕疵，已無可維持，自應由本院將原判決撤銷改判。爰審
    酌被告犯罪之動機、目的、手段、對告訴人所造成之危害、犯罪後猶無悔意等一
    切情狀，量處如主文所示之刑，並諭知易科罰金之折算標準。
三、公訴意旨另以：被告甲○○經台灣士林地方法院於九十年六月十九日，依家庭暴
    力防治法第十三條規定，以九十年家護字第八五號民事通常保護令裁定：應最少
    遠離乙○○位於台北市○○街一三四巷十二號三樓住處至少二百公尺等事項，令
    其遵守。其竟基於同前概括犯意，仍多次返回乙○○前開住處，違反前揭民事通
    常保護令之裁定，因認被告甲○○另涉違反家庭暴力防治法第五十條之罪嫌。經
    查，本件民事通常保護令於九十年七月二日送至台北市○○街一三四巷十二號三
    樓被告原住處，因不晤被告而依家庭暴力防治法第十九條第二項後段準用當時之
    民事訴訟法第一百三十八條規定，於九十年七月二日寄存於臺北市政府警察局南
    港分局同德派出所，有送達證書乙紙在卷可稽，然被告當時已經搬離該址很久，
    有臺北市政府警察局南港分局九十年七月十二日北市警南分刑字第九○六一四二
    七九○○號函及附件之查訪表影本各乙份在卷可參。是以，被告實際上並未收到
    前揭民事通常保護令，亦無證據足認被告已經知悉該通常保護令之內容，自難謂
    被告有違反該通常保護令之故意。又按暫時保護令於法院審理終結核發通常保護
    令時失其效力，業如前述，本院九十年度家護字第八五號民事通常保護令既於九
    十年六月十九日作成，本件九十年度暫家護字第四○號民事暫時保護令亦應同時
    失效。綜上，被告縱使在九十年六月十九日以後仍有進入台北市○○街一三四巷
    十二號三樓二百公尺範圍內之行為，然因暫時保護令已經失效，而被告又無違反
    通常保護令之故意，應認被告該部分行為並未構成家庭暴力防治法第五十條違反
    保護令罪，此本應諭知被告該部分無罪，惟聲請簡易判決處刑書認該部分與前揭
    論罪科刑部分具有連續犯之裁判上一罪關係，爰不另為無罪之諭知，附此敘明。
據上論斷，應依刑事訴訟法第四百五十五條之一第三項、第三百六十九條第一項前段
、第三百六十四條、第二百九十九條第一項前段，家庭暴力防治法第五十條第四款，
刑法第十一條前段、第五十六條，罰金罰鍰提高標準條例第二條，判決如主文。
本案經檢察官陳家美到庭執行職務。
中      華      民      國      九十二      年    十    月    十  七    日
                                臺灣士林地方法院刑事第二庭
                                  審判長法  官  杜  惠  錦
                                        法  官  張  國  棟
                                        法  官  高  愈  杰
右正本證明與原本無異。
如不服本判決，應於判決送達後十日內向本院提出上訴狀。
                                        書記官  蘇  彥  宇
中      華      民      國      九十二      年    十    月    二  十    日
附錄本案論罪科刑法條全文：
家庭暴力防治法第五十條
違反法院依第十三條、第十五條所為之下列裁定者，為本法所稱之違反保護令罪，處
三年以下有期徒刑、拘役或科或併科新台幣十萬元以下罰金：
一、禁止實施家庭暴力行為。
二、禁止直接或間接騷擾、接觸、通話或其他連絡行為。
三、命遷出住居所。
四、遠離住居所、工作場所、學校或其他特定場所。
五、命完成加害人處遇計畫：戒癮治療、精神治療、心理輔導或其他治療、輔導。


司法院資訊處製作；財團法人民間司法改革基金會備份。
